【裁判字號】    94,訴,589
【裁判日期】    950322
【裁判案由】    損害賠償
【裁判全文】
臺中高等行政法院裁定
                                     94年度訴字第00589號
原      告  甲○○
訴訟代理人  乙○○
被      告  丙○○
            丁○○
            戊○○
            己○○
            庚○○
            辛○○
上列當事人間因損害賠償事件事件，提起行政訴訟，本院裁定如
下：
    主  文
原告之訴駁回。
訴訟費用由原告負擔。
    理  由
一、按「公法上之爭議，除法律別有規定外，得依本法提起行政
    訴訟。」行政訴訟法第2條定有明文。是行政訴訟之標的，
    以公法上之爭議為限，始得提起，倘係私法上之爭議，則屬
    民事訴訟之範圍。次按訴訟事件，有非屬行政法院之權限者
    ，行政法院應以裁定駁回之，同法第107條第1項第1款亦定
    有明文。
二、本件原告起訴請求被告應給付原告補償費新台幣（以下同）
    2,554,666元3倍之賠償計6,156,745元，其陳訴意旨略謂：
    原告與案外人林明珍、林明坤承租之台中市南區○○○○段
    163-9地號土地，嗣台中市政府於86年奉行政院核准有償撥
    用系爭土地，原告申請核發地價補償費2,554,666元，惟遭
    國有財產局刁難拒絕發放，本件被告等人不查明事實，任意
    興訟，違抗法令，瀆職、偽造文書，濫權造成原告損失，請
    求被告按原地價補償費2,554,666元3倍之損害賠償計6,156,
    745元云云。經查，原告與國有財產局間就系爭土地之三七
    五租約補償金之爭議，前經原告向本院起訴請求給付地價補
    償費，經本院以94年度訴字第447號裁定以其係屬私權之爭
    議，應由民事法院審判，且原告與案外人林明珍、林明坤前
    即曾另案向台灣台中地方法院起訴請求判命被告給付地價補
    償費2,554,666元，經台灣台中地方法院以實體判決駁回原
    告此部分之訴，原告不服提起上訴，亦經台灣高等法院台中
    分院判決駁回上訴，從而，本件原告就私法上之爭議，向本
    院提起行政訴訟並請求撤銷民事訴訟之判決，並判命被告給
    付補償費，本院對之並無審判權，復無從命補正等由，予以
    駁回，原告未提抗告，而於同年10月7日確定在案。原告復
    主張被告等人應給付3倍之損害賠償，提起本件訴訟，惟按
    「我國關於行政訴訟與民事訴訟之審判，依現行法律之規定
    ，係採二元訴訟制度，分由不同性質之法院審理。關於因公
    法關係所生之爭議，由行政法院審判，因私法關係所生之爭
    執，則由普通法院審判。‧‧‧」司法院釋字第448號解釋
    著有明文，本件原告所訴，核屬民事損害賠償，應向普通法
    院循民事訴訟途徑救濟，原告向本院提起行政訴訟並請求撤
    銷，本院並無審判權，復無從命補正，依首揭說明應予駁回
    。
三、又原告訴稱被告等人執行職務造成原告損失，請求國家賠償
    等語，惟按國家賠償法所規定損害賠償之訴，除依該法規定
    外，適用民事訴訟法之規定，國家賠償法第12條定有明文。
    是依國家賠償法對國家賠償所生公法上爭議，應循民事訴訟
    程序救濟，依上開說明，自不得循行政訴訟程序請求救濟。
    原告提起本件行政訴訟於法不合，應予駁回。
四、依行政訴訟法第107條第1項第1款、第104條、民事訴訟法第
    95條、第78條，裁定如主文。
中    華    民    國    95    年    3     月    22    日
                第二庭審判長法  官  王  茂  修
                            法  官  王  德  麟
                            法  官  林  金  本
以上正本證明與原本無異。
如不服本裁定，應於裁定送達後10日內以書狀敘明理由，經本院
向最高行政法院提起抗告（須依對造人數附具繕本）；並應預繳
送達用雙掛號郵票390元（34元及5元郵票各10份)。
中    華    民    國    95    年    3     月   30     日
                             書記官  林淑雯


司法院資訊處製作；財團法人民間司法改革基金會備份。
